臺灣臺中地方法院民事裁定　96年度破字第49號
聲　請　人　甲○○
代　理　人　許博堯律師
聲請人聲請宣告華陽投資股份有限公司破產事件，本院裁定如下
：
    主      文
聲請駁回。
程序費用新台幣壹仟元由聲請人負擔。
    理      由
一、本件聲請意旨略以：聲請人係華陽投資股份有限公司（下稱
    華陽公司）之清算人，華陽公司之成立，係為護盤大中鋼鐵
    股份有限公司（下稱大中公司）及友力工業股份有限公司（
    下稱友力公司）之股價，由大中公司轉投資成立之投資公司
    ，嗣於民國（下同）86、87年間，因國內股市蕭條、股價大
    幅滑落，當時大中及友力公司負責人為護盤該二家公司之股
    價，乃由華陽公司以預付款名義取用新台幣3億643萬9415元
    之資金配合護盤，惟護盤失利，除負責人已獲判刑確定外，
    華陽公司之財務亦受拖累，嚴重虧損，迄今已積欠債務總額
    達2億3149萬7519元，而名下資產自有現金部分48,326元、
    銀行存款138元外，尚有大中鋼鐵公司於96年4月13日提供10
    0萬元，合計資產總額現金部分有548,464元及有價證券部分
    友力公司之股票8萬2000股，上開資產顯不足清償所積欠之
    債務，為此聲請宣告華陽公司破產等語。
二、按破產固係對於債務人不能清償債務者宣告之，但法院就破
    產之聲請，以職權為必要之調查，苟其財產不足清償財團費
    用、破產管理人之報酬、優先債權等，無法供其他債權人為
    平等之清償，而無從依破產程序清理其債務，參照破產法第
    148條之趣旨，自應依同法第63條，以裁定駁回其聲請。
三、本件依聲請人聲請意旨表明華陽公司目前資產計有：庫存現
    金48,326元、銀行存款138元、第三人提供50萬元；及有價
    證券友力公司股票8萬2000股，而其負債金額合計2億3149萬
    7519元。惟查：
  (一)負債部分：依聲請人所述華揚公司積欠(1)聯邦商業銀行迴龍
    分行：本金9814萬7464元，利息902萬9493元，合計1億717
    萬6957元。(2)龍星昇第六資產管理股份有限公司：本金9536
    萬5674元，利息898萬5615元，合計1億435萬1289元。(3)金
    鼎綜合證券股份有限公司：本金601萬5040元，利息49萬566
    8元，合計651萬708元。(4)財政部台灣省中區國稅局：本金
    1364萬9160元 (聲請人誤為1345萬8565元)。上開金額合計2
    億3168萬8114元。
  (二)資產部分：聲請人陳報，華揚公司目前僅餘現金48,464元（
    庫存現金48,326元、銀行存款138元）及有價證券友力公司
    股票8萬2千股等。然依聲請人所述，華揚公司係其負責人為
    護盤友力公司及大中公司股價，而由大中公司轉投資成立之
    投資公司。因負責人以預付款方式領取華揚家公司資金3億
    645萬9415元，用作護盤友力公司及大中公司股價之資金，
    但因護盤失利，負責人亦遭判刑確定等語，友力公司股票已
    因上述違約交割事件，已自集中交易市場下市。是以，友力
    公司股票雖可列為破產財團，然友力公司股票已自集中交易
    市場下市，且該公司發生重大掏空事件，變現可能性已經甚
    微。依聲請人在前案本院92年度破字第29號事件所提出之財
    產明細友力公司股票8萬2000股，縱依已拍賣結果之估算價
    值亦僅8,000元。合計華陽公司之資產僅現金48,464元及價
    值8,000元之有價證券。
  (三)大中公司贈與100萬元部分：聲請人雖以大中公司於96年4月
    13日贈與華陽公司100萬元，並附有條件即華陽公司經法院
    宣告破產時，一部作為支付破產財團費用，其餘作為債權人
    依其債權比例平均受償之用等語，即其贈與用途，於前揭具
    有優先權之稅捐債務就此100萬元無受償權利，專供破產財
    團費用及一般債權人受償之用等語。按民法所謂條件，係當
    事人以將來客觀上不確定事實之成就或不成就，決定法律行
    為效力之發生或消滅之一種附款，故使法律行為效力發生或
    消滅，為附條件法律行為之本質 (最高法院88年度台上字第
    1451號判決意旨參照)。本件大中公司贈與華陽公司100萬元
    ，為附有條件之贈與即財政部台灣省中區國稅局對此贈與款
    項無優先受清償之權利。而查對於破產財團之財產有優先權
    之債權，先於他債權而受清償，優先權之債權有同順位者，
    各按其債權額之比例而受清償。破產法第112條定有明文。
    稅捐之徵收優先於普通債權，稅捐稽徵法第6條第1項定有明
    文。而稅捐債權為具有優先權之債權，既優先於普通債權，
    則大中公司所附條件違反法律強行規定，確定不能成就，性
    質上非屬將來客觀上不確定事實，難認附有條件。次按當事
    人為迴避強行法規之適用，以迂迴方法達成該強行法規所禁
    止之相同效果之行為，乃學說上所稱之脫法行為，倘其所迴
    避之強行法規，係禁止當事人企圖實現一定事實上之效果者
    ，而其行為實質達成該效果，違反法律規定之意旨，即非法
    之所許，自屬無效。本件大中公司前開贈與不能認為附有條
    件，已如前述，而大中公司與華陽公司約定該贈與，於宣告
    破產後，僅供清償財政部中區國稅局以外之普通債權人及財
    團費用之用，性質上乃屬規避前揭稅捐稽徵法第6條第1項強
    行規定即「稅捐之徵收優先於普通債權」之適用，而稅捐稽
    徵法，係國家本於法律的社會政策，為達成稅捐統制的目的
    即禁止納稅義務人實現免繳稅捐之義務而為之強行法規，華
    陽公司與大中公司前揭約定，實質上達成規避「稅捐之徵收
    優先於普通債權」強行規定之適用，揆諸上開說明，為脫法
    行為，依民法第71條規定，贈與之行為無效。
  (四)稅捐之徵收期間為五年，自繳納期間屆滿之翌日起算；應徵
    之稅捐未於徵收期間徵起者，不得再行徵收。但於徵收期間
    屆滿前，已移送執行，或已依強制執行法規定聲明參與分配
    ，或已依破產法規定申報債權尚未結案者，不在此限。應徵
    之稅捐，有第10條、第25條、第26條或第27條規定情事者，
    前項徵收期間，自各該變更繳納期間屆滿之翌日起算。依第
    39條暫緩移送執行或其他法律規定停止稅捐之執行者，第1
    項徵收期間之計算，應扣除暫緩執行或停止執行之期間。稅
    捐之徵收，於徵收期間屆滿前已移送執行者，自徵收期間屆
    滿之翌日起，五年內未經執行者，不再執行，其於五年期間
    屆滿前已開始執行，仍得繼續執行；但自五年期間屆滿之日
    起已逾五年尚未執行終結者，不得再執行。本法中華民國九
    十六年三月五日修正前已移送執行尚未終結之案件，自修正
    之日起逾五年尚未執行終結者，不再執行。稅捐稽徵法第23
　  條定有明文。本件華陽公司所積欠之87年度營利事業所得稅
    未分配盈餘加徵稅額及其滯報金合計為18,069,302元，其細
    目有二，管理代號B490735Ｚ0000000000000000(本稅13,44
    9,327元，滯納金2,018,784元，滯納利息1,893,171元，滯
    納利息計至96年7月11日止)，徵收期間自90年4月1日起至95
    年3月31日止。管理代號B490735Ｚ0000000000000000( 滯
    怠報金1,345,856元，滯納金199,833元，滯納利息151, 936
    元，滯納利息計至96年7月11日止)，徵收期間自90年9 月26
    日起至95年9月25日止。而前二筆稅捐經合法送達後，於徵
    收期間屆滿前，分別於91年9月30日及91年2月25日移送法務
    部行政執行署台中行政執行處強制執行，經該處於91年11月
    18日及91年5月1日開始執行在案，迄今僅執行扣押收取銀行
    存款2,045元。又本件係屬96年3月25日前已移送執行尚未終
    結案件，依前揭稅捐稽徵法第23條第5項規定，本件目前尚
    無不得再執行情事，有財政部台灣省中區國稅局96年7月23
    日中區國稅徵字第0960037656號函及法務部行政執行署台中
    行政執行處96年8月8日中執庚91年營所稅執特字第0005881
    號函文各乙份在卷可稽，是以，華陽公司既於徵收期間內經
    稅捐機關於96年3月25日前移送台中行政執行處強制執行，
    自無罹於時效之問題。
四、綜上各節，大中公司之贈與行為既屬無效，而財政部中區國
    稅局對華陽公司之稅捐債權又未罹於時效，本件依聲請人所
    陳華陽公司目前所餘資產價值僅56,464元 (現金48,464元+
    有價證券估價8,000元=56,464元)，與前開高達2億3168萬81
    14元之債務差距甚多，且其中具有優先權之稅捐債務已達13
    64萬9160元，是以本件如宣告華陽公司破產，前述次於優先
    債權之其餘債權人即聯邦商業銀行迴龍分行、中興商業銀行
    及龍星昇第六資產管理股份有限公司之普通債權均無獲分配
    之可能，反而因增加財團費用、破產管理人之報酬，復不利
    於稅捐債權之受償金額，故如宣告破產，對優先或普通債權
    人均無意義，徒增財團費用、破產管理人報酬而已，是本件
    難認有破產之實益。從而，聲請人為本件聲請，即無理由，
    應予駁回。
五、依破產法第5條、民事訴訟法第95條、第78條，裁定如主文
    。
中　　華　　民　　國　　96　　年　　  8　　月　　13　　日
                  民事第一庭    法  官　陳學德
正本係照原本作成。
如不服本裁定應於送達後10日內向本院提出抗告狀，並繳納抗告
費新臺幣1,000元。
中　　華　　民　　國　　96　　年　　  8　　月　　13　　日
                                書記官　何惠文
